臺北高等行政法院判決
　　　　　　　　　　　　　　　　　　 93年度訴字第01034號
　　　　　　　　　　　　　　　.
原　　　告　厚生化學工業股份有限公司
代　表　人　甲○○
訴訟代理人　陳英鳳律師
被　　　告　台北縣政府稅捐稽徵處
代　表　人　乙○○處長）住同.
訴訟代理人　丁○○
　　　　　　丙○
上列當事人間因地價稅事件，原告不服台北縣政府中華民國93年
2月3日北府訴決字第0930057864號（卷號：00000000號）訴願決
定，提起行政訴訟。本院判決如下：
　　主  文
原告之訴駁回。
訴訟費用由原告負擔。
　　事  實
一、事實概要：
　　原告所有座落台北縣新莊市、板橋市、土城市共19筆土地，
    被告核定課徵91年地價稅新台幣（下同）5,938,164元。
    其中座落板橋市○○段2924地號土地（面積9292平方公尺）
    ，原告於91年1月25日申請就1625.94平方公尺作停車場使用
    部分，按工業用地課徵地價稅，經被告核准按千分之十之優
    惠稅率課徵地價稅；嗣原告於91年9月17日以其出租顯隆公
    司作汽車修理廠，復向被告申請准按千分之十之優惠稅率課
    徵地價稅，經被告派員會同地政機關人員及原告公司人員，
    一起會勘結果認其中3025.38平方公尺，係作汽車修理廠使
    用，連同前核准之1625.94平方公尺，合計4651.32平方公尺
    部分，准依土地稅法第18條第1項第1款、第5款規定，按千
    分之十計徵地價稅，原告認另有面積2100平方公尺，亦係出
    租顯隆公司作汽車修理廠使用，被告未准改按工業用地稅率
    千分之十課徵91年度地價稅不服，申經復查結果，未獲變更
    ，提起訴願，經遭駁回，遂向本院提起行政訴訟。
二、兩造聲明：
　(一)原告聲明求為判決：
    訴願、復查決定及原處分關於坐落台北縣板橋市○○段2924
    號土地，其中面積2100平方公尺否准原告申請改按工業用地
    稅率千分之十課徵91年度地價稅部分均撤銷。並准將該部分
    土地按工業用地稅率課徵91年度地價稅。
  (二)被告聲明求為判決：
    原告之訴駁回，訴訟費用由原告負擔。
三、兩造之爭點：
　(一)原告主張之理由：
    1.原告所有系爭土地，於89年7月15日與顯隆公司簽訂租賃
      契約（下稱主約），將系爭土地其中面積3025.38平方公
      尺出租與顯隆公司作修車廠使用，嗣為應顯隆公司之需要
      擴張使用範圍，遂於90年7月15日與顯隆公司簽訂租賃附
      約（下稱附約），再將系爭土地面積中2100平方公尺部分
      交與顯隆公司使用，作為汽車修理廠檢修車輛及置放待修
      車輛、已檢修車輛使用（下稱附約土地）。
    2.原告已於91年9月17日向被告申請就系爭土地全部面積929
    2平方公尺（其中停車場用地1625.94平方公尺已核准），
      按土地稅法第18條第1項課徵地價稅，惟被告竟以91年10
      月31日北稅財字第0910170793號函僅准予土地3025.38平
      方公尺為土地稅法第18條第1項優惠稅率之適用。
    3.查行政機關應依職權調查證據，不受當事人主張之拘束，
      對當事人有利及不利事項應一律注意，行政程序法第36條
      明文規定。又行政機關為處分或其他行政行為，應斟酌全
      部陳述與調查事實及證據之結果，依論理法則及經驗法則
      判斷事實之真偽，並將其決定及理由告知當事人，同法第
      43條定有明文。再者行政程序乃行政機關作成行政行為所
      應遵循之步驟、過程與方式，而行政行為之作成，自應以
      一定之事實關係為基礎，而事實關係之認定則有賴事實及
      證據之調查，故事實及證據之調查，對於行政行為之正確
      作成與人民權益之保障，攸關至鉅，行政機關若未善盡調
      查之能事，而率然作成行政處分者，可構成該行政處分違
      法之原因，從而得以撤銷之。被告就原告所有系爭土地地
      價稅是否應按工業用地或一般稅率課徵之事由，即負有依
      職權進行調查證據之義務。
    4.原告於91年9月17日就系爭土地全部面積9292平方公尺（
      包括顯隆公司租賃主約及附約使用面積）申請適用土地稅
      法第18條第1項工業用地稅率，依行政程序法第36條規定
      ，被告即負有就系爭土地全部使用事實為查核認定，並具
      體說明核定理由，至原告究否已提出主約或附約，並不影
      響或免除被告應盡之義務。被告及訴願決定均以原告於91
      年9月30日被告現場勘查時未主動提出附約內容，而為駁
      回原告之申請，即有速斷。
    5.原告業於91年9月30日被告派員至系爭土地現場勘查時，
    向被告代表人員以口頭表示並具體指出及引領至顯隆公司
      使用附約面積部分之實際使用狀況，甚至於顯隆汽車廠廠
      長亦到場說明並提示當時之進出廠記錄，乃至91年9月30
      日現場勘查當日，被告代表人員至附約使用現場勘查時，
      現場確實停放顯隆公司檢修車輛及待修、已檢修車輛，被
      告代表人員即就附約使用部分進行現場勘查，以數位相機
      拍照存證，當場以電話向監理單位查詢現場置放車輛之所
      有權人資料，並要求顯隆修車廠廠長莊豐聯說明附約使用
      原因及狀況，及要求顯隆公司提供當日修護車輛之車籍資
      料，並未要求原告再提出附約文件，原告即使未將書面資
      料提供被告，但以口頭方式提出說明亦屬已踐行提出證據
      及申請調查證據之程序，被告就此部分之事實竟略而不論
      ，逕認原告未於91年現場勘查時或系爭地價稅核課前提出
      附約之證據，顯非適當。
    6.顯隆修車廠廠長莊豐聯於91年9月30日現場勘查當時，亦
      向被告代表人員當場表示「附約部分亦是顯隆承租使用，
      採加值不加價方式」，並提供91年9月30日履勘當日修護
      車輛進場管制表資料傳真予被告參酌，均足證原告就附約
      使用事實部分已具體提出證據及申請調查。原告既已將廠
      地出租交付他人使用，他人須否花費裝修，乃至燈光照明
      應為如何及裝置設備等均非原告所置喙，被告豈能以現場
      照明為由認不得適用優惠稅率，有悖情理，莊豐聯對之亦
      明確表示該廠地之用途，伊公司認可供使用停放不影響用
      途，根本即無再增加成本支出之必要。
    7.顯隆公司自90年7月15日起即使用附約面積2100平方公尺
      ，作為汽車修理廠檢修車輛及置放待修車輛、已檢修車輛
      使用，而為汽車修理廠之一部分，依財政部91年7月31日
      台財稅字第0910453050號函令「汽車修理廠位於工業用地
      或工業區內者，准予適用工業用地稅率」解釋，附約使用
      土地部分亦應適用工業用地稅率核課地價稅。附約使用土
      地部分亦符財政部58年台財稅字第02220號函之直接供工
      廠用地情狀，實應按工業用地優惠稅率課徵地價稅。被告
      業於91年9月30日現場勘查時，已知悉並調查附約廠地確
      係供修車廠用地使用事實，竟仍按一般稅率課徵附約土地
      地價稅。
    8.蓋附約使用部分，因汽車修理每日數量不一，故非每個時
      點皆永遠保持高使用率，如僅以勘查當時短暫時點現場車
    　輛之數量，而否認附約為供汽車修理廠使用事實，稍嫌率
      斷；參諸顯隆公司91年4月份（4月1日至10日）、9月份（
      9月15日至30日）、十月份（10月1日至10日）及92年1月9
      日之車輛進場管制表可悉，顯隆修車廠每日檢修車輛皆在
      二、三十部以上，91年9月30日即有40部，92年1月9日亦
      有35部，被告以勘查當時短暫時點停放2輛車輛而認定附
      約部分並非作修車廠使用，實為草率並失公允。
    9.汽車修理場僅在白天營業，附約使用土地對檢修車輛及車
      輛放置而言於白天照明已足夠，且車輛進出皆開大燈才能
      辨識車輛移動，並非如被告所言漆黑一片；至於附約使用
      土地因檢修車輛及車輛進出緣故，地面勢必無法如一般辦
      公室整齊清潔，被告僅按一般辦公室之照明及清潔標準衡
      量汽車修車廠，有違一般經驗及論理法則。
    10.顯隆公司係因要求就主約部分調降租金，否則擬搬遷不承
      租，原告為免閒置廠地遂同意增加使用面積，但以不得調
      降租金之方式將主約、附約部分交付顯隆公司使用。
    11.綜上所述，原處分不利原告之部分及復查、訴願決定均非
      適法，請判決如原告訴之聲明云云。
　(二)被告主張之理由：
    1.原告就其辦公室所在土地使用面積341.25平方公尺，於提
      起復查及訴願時，均主張應按千分之十優惠稅率核課其地
      價稅，惟於訴訟起訴狀中未再聲明，應認原告就此部分面
      積按一般稅率核課已不爭執，先予陳明。
    2.按「供工業用地事業直接使用之土地，按千分之十計徵地
      價稅」為土地稅法第18條第1項第1款所明定。又「依原工
      廠設立登記規則規定，汽車修理場係屬工廠之範圍，為免
      工廠管理輔導法之施行影響其原有之權益，汽車修理廠位
      於工業用地或工業區內者，准予適用工業用地稅率．．．
      」財政部91年7月31日台財稅字第0910453050號函釋說明2
      (2)在案。
    3.原告訴稱另行於90年7月14日簽訂附約出租與顯隆公司，
      面積2100平方公尺部分，作為汽車修理廠檢修車輛及置放
      待修車輛、已檢修車輛使用，亦應一併適用千分之十稅率
      計課地價稅。經查91年9月17日原告向被告申請系爭土地
      適用工業用地優惠稅率時，所申請作工業使用面積雖為整
      宗土地即9292平方公尺，惟同年月30日被告邀集地政機關
      至現場會勘，原告並派員指認出租與顯隆公司之廠地位址
      ，經測量面積為3025.38平方公尺，此有現場會勘紀錄表
      附卷可稽，原告所申請者雖為整宗土地面積，然實際供作
      工廠直接使用者僅3025.38平方公尺，被告遂據此按優惠
      稅率核課地價稅，並無違誤。次查原告於申請及被告會勘
      時均未提及或檢附對其權利有益之租賃契約等資料，在會
      勘紀錄中亦蓋章表示面積無誤，倘有原告所稱自90年7月1
      5日追加租賃面積情形，原告代表人員豈會不知？且系爭
      土地位在板橋市中心地區，焉有增加2100平方公尺租賃面
      積，卻未相對調高租金，而維持原先房屋租賃主約之租金
      ，實有違常情。況被告於92年1月9日再度至現場勘查，該
      址地上建築物內無燈火設備、漆黑一片，地面骯髒有動物
      排泄物，除停放2輛車輛及數部機車外，其餘均為空置，
      未見有實際作汽車修護使用跡象，原告主張供顯隆公司作
      工廠直接使用之陳述顯不可採，系爭土地地價稅自不得適
      用優惠稅率。
    4.司法院釋字第537號解釋略以：「租稅稽徵程序，稅捐稽
      徵機關雖依職權調查原則而進行，惟有關課稅要件事實，
      多發生於納稅義務人所得支配之範圍，稅捐稽徵機關掌握
      困難，為貫徹公平合法課稅之目的，因而課納稅義務人申
      報協力義務。」，解釋理由書闡述：「稅捐稽徵機關所須
      處理之案件多而繁雜，且有關課稅要件事實，類皆發生於
      納稅義務人所得支配之範圍，其中得減免事項，納稅義務
      人知之最詳，若有租稅減免或其他優惠情形，仍須由稅捐
      稽徵機關不待申請一一依職權為之查核，將倍增稽徵成本
      。因此，依憲法第19條『人民有依法律納稅之義務』規定
      意旨，納稅義務人依個別稅捐法規之規定，負有稽徵程序
      之申報協力義務，實係貫徹公平及合法課稅所必要。」，
      原告於本案申請適用工業用地優惠稅率時，未主動提及或
      檢附附約內容；現場勘查時亦從未提及，被告已依職權盡
      調查能事，要無違法不當。
    5.綜上所述，原告之訴應認為無理由，請判決駁回原告之訴
      等語。
　　理  由
一、原告所有座落台北縣新莊市、板橋市、土城市共19筆土地，
    被告核定課徵91年地價稅新台幣（下同）5,938,164元。其
    中座落板橋市○○段2924地號土地（面積9292平方公尺），
    原告於91年1月25日申請就1625.94平方公尺作停車場使用部
    分，按工業用地課徵地價稅，經被告核准按千分之十之優惠
    稅率課徵地價稅；嗣原告於91年9月17日以其出租顯隆公司
    作汽車修理廠，復向被告申請准按千分之十之優惠稅率課徵
    地價稅，經被告派員會同地政機關人員及原告公司人員，一
    起會勘結果認其中3025.38平方公尺，係作汽車修理廠使用
    ，連同前核准之1625.94平方公尺，合計4651.32平方公尺部
    分，准依土地稅法第18條第1項第1款、第5款規定，按千分
    之十計徵地價稅，原告認另有面積2100平方公尺，亦係出租
    顯隆公司作汽車修理廠使用，被告未准改按工業用地稅率千
    分之十課徵91年度地價稅不服，主張原告所有系爭土地，於
    89年7月15日與顯隆公司簽訂租賃契約，將系爭土地其中面
    積3025.38平方公尺出租與顯隆公司作修車廠使用，嗣為應
    顯隆公司之需要擴張使用範圍，於90年7月15日與顯隆公司
    另簽訂租賃附約，再將系爭土地面積中2100平方公尺部分交
    與顯隆公司使用，作為汽車修理廠檢修車輛及置放待修車輛
    、已檢修車輛使用。原告已於91年9月17日向被告申請就系
    爭土地全部面積9292平方公尺（其中停車場用地1625.94 平
    方公尺已核准），按土地稅法第18條第1項課徵地價稅，惟
    被告91年10月31日北稅財字第0910170793號函竟僅就其中土
    地3025.38平方公尺准按土地稅法第18條第1項優惠稅率課徵
    地價稅，對附約亦交與顯隆公司使用之2100平方公尺部分，
    則未准按千分之十計徵地價稅，於法不合云云。
二、按「供工業用地事業直接使用之土地，按千分之十計徵地價
    稅」為土地稅法第18條第1項第1款所明定。又「依原工廠設
    立登記規則規定，汽車修理場係屬工廠之範圍，為免工廠管
    理輔導法之施行影響其原有之權益，汽車修理廠位於工業用
    地或工業區內者，准予適用工業用地稅率．．．」亦經財政
    部91年7月31日台財稅字第0910453050號函釋在案，本件原
    告訟爭之2100平方公尺，如確係作汽車修理廠使用，依法自
    可依土地稅法第18條第1項第1款之規定，按千分之十之優惠
    稅率計徵地價稅。是本件之爭點為原告所指之2100平方公尺
    土地，於被告勘驗91年地價稅時，顯隆公司有否作汽車修理
    廠使用？
三、查原告申請系爭土地以工業用地規章課徵地價稅後，被告於
    91年9月30日邀集地政機關至現場會勘，當時即按原告派至
    現場之人員楊順寬所指「出租與顯隆公司之廠地位址」，經
    地政人員測量面積為3025.38平方公尺（即915.18坪），此
    有被告91年9月30日上午現場會勘紀錄表附卷可稽，查該紀
    錄表業經會勘之地政人員陳景陞簽章，並經原告派遣人員楊
    順寬蓋用原告公司及其個人私章確認，被告乃就該實際作工
    業使用部分，按優惠稅率核課地價稅，其餘經現場勘驗未作
    工業使用部分，則未准按工業用地課徵地價稅，於法並無不
    合。
四、至於原告主張無論原告申請時，有無提出與顯隆公司之附約
    ，惟依法被告有依職權調查之義務，即應依職權查明系爭
    2100平方公尺是否作汽車修護廠使用，給予千分之十之優惠
    稅率課徵地價稅云云一節。按稅捐稽徵程序，稅捐稽徵機關
    雖應依職權調查原則而進行，但有關課稅要件事實多發生於
    納稅義務人所得支配之範圍，稅捐稽徵機關掌握困難，為貫
    徹公平合法課稅目的，課納稅義務人乃有協力申報之義務（
    司法院釋字第537號解釋參照）。本件被告會同地政人員及
    原告公司派往現場之人員會勘時，按原告公司人員所指出租
    與顯隆公司作汽車修理廠使用之範圍，測量其面積作為核定
    工業用地課徵地價稅之面積，已見前述。原告無論申請時抑
    或被告偕同地政人員會勘時，均未提及系爭2100平方公尺係
    作汽車修理廠使用，亦未提出其與顯隆公司有訂定附約擴大
    其租賃面積之相關資料，此有原告之申請書及被告會勘紀錄
    附在原處分卷可稽，倘原告果有自90年7月15日追加租賃面
    積之情形，原告代表人員豈會不在現場主張？是原告主張渠
    於申請之前已簽定附約，將系爭2100平方公尺廠房交付顯隆
    公司作工廠使用之陳述已難信採。至於原告主張顯隆修車廠
    廠長莊豐聯於91年9月30日現場勘查當時，亦向被告代表人
    員當場表示「附約部分亦是顯隆承租使用，採加值不加價方
    式」，並提供91年9月30日履勘當日修護車輛進場管制表資
    料傳真予被告參酌，均足證原告就附約使用事實部分已具體
    提出證據及申請調查。原告既已將廠地出租交付他人使用，
    他人須否花費裝修，乃至燈光照明應為如何及裝置設備等均
    非原告所置喙，被告豈能以現場照明為由認不得適用優惠稅
    率，有悖情理，莊豐聯對之亦明確表示該廠地之用途，伊公
    司認可供使用停放不影響用途，根本即無再增加成本支出之
    必要云云一節。查91年9月30日被告會同地政人員前往系爭
    土地履勘時，顯隆修車廠廠長莊豐聯並未在場表示其有附約
    承租系爭2100平方公尺土地，已據當時勘驗之被告承辦人丙
    ○陳述綦詳，按丙○與原告並無任何瓜葛，渠當時既已就原
    告出租與顯隆公司作修車廠使用部分，測量其面積，准按工
    業用地稅率課徵地價稅，倘莊豐聯或原告公司人員在勘驗當
    時曾主張系爭2100平方公尺亦在承租作汽車修護廠之使用，
    衡情應不致於故意不允給予測量之理，參酌系爭2100平方公
    尺土地，原告對92年度地價稅，再向被告申請改以工業用地
    課徵地價稅，同樣由該丙○履勘現場，查明其確有作汽車修
    護廠使用後，就92年度之地價稅即准其改按工業用地稅率課
    徵地價稅，足證稅務員丙○絕無故意刁難原告之情形；次查
    原告對被告主張系爭土地在板橋市中心，原告增加出租土地
    之面積與顯隆公司，竟未調整租金，顯不合理一節，提出顯
    隆公司於90年5月20日致原告之書函一紙，函中表示：「自
    86年承租貴公司位於板橋市○○路○段279號部分土地作為汽
    車修理廠之用途，因近年來經濟不景氣，本公司倍感營業壓
    力，本公司其他廠房已經和出租人協調調降租金，懇請貴公
    司自今年7月1日起調降租金30％，倘若貴公司不同意調降租
    金或以其他方式給予本公司優惠，本公司將考慮提前終止租
    約。」等語，證明原告係因顯隆公司表示因經濟不景氣，要
    求調降租金或以其他方法給予優惠，否則將提前終止租約，
    而不得不增加出租土地面積與顯隆公司允允，然查原告提出
    顯隆公司上開書函，並無寄件郵戳或傳真之日期，可資證明
    其寄件之日期為真實，且就其內容而言，顯隆公司既已因經
    濟不景氣，表示難以為繼，則如原告給予調降租金，對顯隆
    公司尚可減輕負擔，獲得實質之利益，本件原告竟增加出租
    土地之面積，對一個因受景氣不佳業績不良之修理廠而言，
    實無積極助益可言，參酌本件被告承辦人丙○於92年1月9日
    再度至現場勘查，系爭2100平方公尺之地上建築物內，仍無
    燈火設備、漆黑一片，地面骯髒有動物排泄物，除停放2輛
    車輛及數部機車外，其餘均為空置，未見有實際作汽車修護
    使用跡象等情，亦據丙○供陳綦詳，並提出照片為證，原告
    對此一事實，亦不爭執，足徵原告所稱渠因承租人顯隆公司
    經濟不景氣要求給予優惠，而無條件增加出租面積予其使用
    一節，難認為真實。且系爭2100平方公尺能否以工業用地課
    徵地價稅，應以該地於當時有否作工廠使用為準，原告縱已
    將系爭2100平方公尺土地交付顯隆公司使用，惟如該公司尚
    未以之作為工廠使用，即不能謂為係供工業用地事業直接使
    用之土地，依土地稅法第18條第1項第1款之規定，仍不能獲
    得工業用地稅率課徵地價稅，本件原告於本案申請適用工業
    用地優惠稅率時，未主動提及或檢附附約內容；被告現勘時
    ，原告亦從未提及，原告如仍主張系爭2100平方公尺土地於
    91年度已有作工廠使用之事實，自應負舉證責任，茲原告就
    系爭2100平方公尺土地，於91年度確有作工廠使用一節，迄
    未能提出任何證據，證明其主張為真實，則其訴請判決撤銷
    訴願決定及原處分，並判命被告應准將系爭2100平方公尺土
    地，按工業用地稅率課徵91年度地價稅，自屬無理由，應予
    駁回。
五、兩造其餘攻擊防禦方法均與本件判決結果不生影響，故不逐
    一論述，併此敘明。
據上論結，本件原告之訴為無理由，爰依行政訴訟法第98條第3
項前段，判決如主文。
中    華    民    國    94    年    4    月     12    日
  　　　　　               第七庭審判長法  官　鄭小康
                                       法  官　黃秋鴻
                                       法  官　林金本
上為正本係照原本作成。
如不服本判決，應於送達後20日內，向本院提出上訴狀並表明上
訴理由，如於本判決宣示後送達前提起上訴者，應於判決送達後
20日內補提上訴理由書（須按他造人數附繕本）。
中    華    民    國    94    年    4    月     12    日
　　　　　　　　　　　         　　　　書記官　簡信滇
